臺灣花蓮地方法院刑事判決　　　　　　　　　　　　　　九十三年度訴字第六五號
　　公　訴　人　臺灣花蓮地方法院檢察署檢察官
　　被　　　告　甲○○
右列被告因違反槍砲彈藥刀械管制條例等案件，經檢察官提起公訴（九十一年度偵字
第二五一四號），本院判決如左：
    主  文
甲○○未經許可，持有可發射子彈具有殺傷力之改造手槍，處有期徒刑壹年陸月，併
科罰金新臺幣伍萬元，罰金如易服勞役以銀元參佰元即新臺幣玖佰元折算壹日，扣案
之改造手槍壹枝（槍枝管制編號：0000000000號）、驗餘之制式子彈捌顆
，均沒收；又收受贓物，處有期徒刑肆月。應執行有期徒刑壹年玖月，併科罰金新臺
幣伍萬元，罰金如易服勞役以銀元參佰元即新臺幣玖佰元折算壹日，扣案之改造手槍
壹枝（槍枝管制編號：0000000000號）、驗餘之制式子彈捌顆，均沒收。
    事  實
一、甲○○明知未經許可，不得持有可發射子彈具殺傷力之改造手槍、制式子彈、改
    造子彈，竟基於持有子彈之概括犯意，先於民國九十一年三月某日，在台北市內
    湖公館山區，拾獲制式子彈十一顆後，未經許可而持有該具殺傷力之制式子彈十
    一顆，又於同年三月某日，在台北縣三重市某處，未經許可而持有具有殺傷力之
    改造手槍一枝（槍枝管制編號：0000000000號）及具殺傷力之土造子
    彈一顆，而同時予以持有上揭槍彈。另其明知綽號「鬱卒」姓名年籍資料不詳之
    男子所有之懸掛車牌號碼ＨＥ─六０一一六號自小客車（查該車原車牌號碼八Ｆ
    ─七八七六號，係乙○○之妻黃啟美所有〈起訴書誤載為乙○○所有〉，於九十
    一年五月九日六時三十分許，在台北縣新莊市○○○路七十八巷十四號地下室遭
    竊；而該車牌號碼ＨＥ─六０一一六號，係丙○○所有，於九十一年五月十三日
    二十一時許，在台北縣五股鄉○○路一九九號附近遭竊）係來路不明之贓車，竟
    於九十一年五月二十九日二十一時許，在台北縣五股鄉○○路○段一六七號前，
    予以收受。嗣於同年月三十日十時十五分許，甲○○駕駛上開贓車在台北市大同
    區○○○路與迪化街口，為警查獲，並扣得上開具有殺傷力之改造手槍一枝、制
    式子彈十一顆（其中三顆業經鑑驗試射，具有殺傷力，驗餘八顆）及改造子彈一
    顆（業經鑑驗試射，具有殺傷力），始查知上情。
二、案經台北市政府警察局大同分局報請臺灣士林地方法院檢察署呈請臺灣高等法院
    檢察署令轉臺灣花蓮地方法院檢察署檢察官偵查起訴。
    理  由
一、訊據被告甲○○固坦承持有上開手槍及子彈，並收受該贓車之事實，惟否認有何
    持有具有殺傷力之改造手槍之犯行，並辯稱：伊曾試射過上開改造手槍，但因槍
    身與槍管不合，而無法擊發，故該改造手槍應該不具有殺傷力等語置辯。經查：
（一）被告於前揭時間、地點，持有上開改造手槍及子彈之事實，業據被告於本院訊
      問時坦承不諱，並有扣押物品清單及現場照片六張在卷可稽；此外，有扣案之
      改造手槍一枝、制式子彈十一顆及改造子彈一顆可證；且上開扣案之改造手槍
      一枝、制式子彈十一顆及改造子彈一顆，經送驗鑑定結果認：改造手槍一枝（
      槍枝管制編號：0000000000號），係由美國ＳＩＧ  ＳＡＵＥＲ廠
      製Ｐ２３９型口徑９ＭＭ式半自動手槍槍身（槍身之槍號ＳＡ─二八八八五）
      及滑套組合土造金屬槍管改造而成，槍枝機械性能良好，具有殺傷力；制式子
      彈九顆係口徑９ＭＭ（９×１９ｍｍ），全長約２９ｍｍ，中央發火式底火，
      圓頭彈（銅包衣），均具有殺傷力，試射三顆；制式子彈一顆係口徑９ＭＭ（
      ９×１８ｍｍ），全長約２２˙１ｍｍ，中央發火式底火，圓頭彈（金屬包衣
      ），具有殺傷力；制式子彈一顆係口徑９ＭＭ（９×１９ｍｍ），全長約２６
      ˙５５ｍｍ，中央發火式底火，中空彈（鉛質），具有殺傷力；改造子彈一顆
      ，係玩具槍金屬彈殼加裝直徑約４˙５ＭＭ之土造金彈頭改造而成之改造子彈
      ，經試射，可擊發，認具殺傷力等語稽詳，此有內政部警政署刑事警察局（下
      稱刑事警察局）九十一年七月十一日刑鑑字第Ｚ000000000號槍彈鑑
      定乙份附卷可稽。至被告辯稱：伊曾試射過上開改造手槍，但因槍身與槍管不
      合，而無法擊發，故該改造手槍應該不具有殺傷力，請求再送鑑定等語，經本
      院再將上開扣案之手槍送請法務部調查局鑑定，經其鑑定認：送鑑槍枝係以瑞
      士ＳＩＧ  ＳＡＵＥＲ  Ｐ２３９之槍身（槍枝號碼ＳＡ─二八八八五）及滑
      套，配合口徑９˙２ｍｍ造金屬槍管組成，能擊發制式槍彈，屬管制項目；且
      制式槍彈發射之彈頭具有很高的發射動能（如９×１９ｍｍ子彈彈頭的發射動
      能為５８４焦耳或９１８˙４６焦耳＼平方公分、９×１７ｍｍ子彈彈頭的發
      射動能為２２４焦耳或３５２˙２８焦耳＼平方公分），遠超過具有殺傷力所
      需的能量二十焦耳＼平方公分，制式槍枝及子彈是當然的槍砲彈藥刀械管制條
      例所列管的項目，而發射制式子彈的槍枝，已符合槍砲彈藥刀械管制條例列管
      之槍械項等語明確，此詳見法務部調查局九十三年九月十五日調科參字第０九
      三００三六四０二０號鑑定通知書及九十三年十月二十六日調科參字第０九三
      ００四０七三一０號函各乙份在卷可參，且參酌刑事警察局鑑定上開改造手槍
      係採「性能檢驗法」，而「性能檢驗法」係指檢測證物之機械結構（槍身、滑
      套、槍管、撞針、擊錘、扳機等主要零件結構）及機械性能（進彈、上膛、閉
      鎖、擊發、退殼拋殼等運作性能）是否完整、良好之方法，其原理係以實際操
      作之方式進行槍枝檢測，鑑定槍枝結構及性能是否完整良好，倘其結構完整能
      擊發適用子彈之功能者，則認該槍枝具有殺傷力等語明確，亦有刑事警察局九
      十三年十月二十八日刑鑑字第０九三０二０九四六八號函乙份附卷可稽。綜上
      鑑定意見所示，扣案之改造手槍係以ＳＩＧ  ＳＡＵＥＲ廠製Ｐ２３９之槍身
      及滑套，配合口徑９˙２ｍｍ造金屬槍管組成，能擊發制式槍彈，並經性能檢
      驗法鑑定，即以實際操作之方式進行檢測，而認具有殺傷力等情無訛，故上開
      扣案槍、彈具有殺傷力乙節，應可認定為真實。則被告上開辯解，即屬無據，
      而不足採信。
（二）被告於前開時間、地點，明知該小客車係來路不明之贓車而仍予以受收之事實
      ，業據被告於本院訊問時供承不諱，核與證人乙○○於警詢中證述失竊之情節
      相符，並有車輛竊盜、車牌失竊資料個別查詢報表及車輛車牌失竊作業查獲資
      料、贓物認領保管單各二紙在卷可證。是被告上開自白核與事實相符，堪以採
      信。
（三）綜上所述，本件事證已臻明確，被告上開犯行足堪認定，應予依法論科。
二、就被告甲○○持有上開具有殺傷力之制式子彈及改造子彈部分，核其所為，係犯
    槍砲彈藥刀械管制條例第十二條第四項之未經許可，持有子彈罪；就被告持有上
    開具有殺傷力之改造手槍部分，核其所為，係犯槍砲彈藥刀械管制條例第十一條
    第四項之未經許可，持有可發射子彈具有殺傷力之改造手槍罪；就被告自綽號「
    鬱卒」處收受上開贓車部分，核其所為，係犯刑法第三百四十九條第一項之收受
    贓物罪。其先後二次持有制式子彈及改造子彈之犯行，時間緊接，觸犯構成要件
    相同之罪名，應依刑法第五十六條連續犯之規定以一罪論，並加重其刑。復被告
    係以一持有行為犯持有具有殺傷力之改造手槍罪、持有具有殺傷力之子彈罪，為
    想像競合犯，應依刑法第五十五條前段之規定，從一重之持有具有殺傷力之改造
    手槍罪處斷。再被告所犯持有具有殺傷力之改造手槍罪與收受贓物罪，犯罪各別
    ，行為互殊，應予分論併罰。爰審酌槍彈均屬於高度危險之物品，非經主管機關
    許可不得擅自持有，以維社會大眾安全，被告無故持有具有殺傷力之改造手槍一
    枝及制式子彈十一顆、改造子彈一顆，嚴重危害社會安全，影響治安甚鉅，且其
    收受贓物犯行對於被害人及持有具有殺傷力之槍彈對於社會所生之損害非輕，惟
    被告犯後坦承大部分犯行，且並未持該槍彈再犯他罪，以及上開贓物業經被害人
    領回等一切情狀，分別量處如主文所示之刑，就持有具有殺傷力之改造手槍罪部
    分併科罰金新臺幣五萬元，罰金部分併諭知易服勞役之折算標準，並定其應執行
    之刑，以示懲儆。
三、另扣案之改造手槍一枝（槍枝管制編號000000000號）、制式子彈十一
    顆及改造子彈一顆，經送驗結果均認具有殺傷力，已如前述，然該制式子彈（口
    徑９ＭＭ〈９×１９ｍ〉）三顆及改造子彈一顆，業經試射，已不具殺傷力乙節
    ，此有上開鑑定及鑑定通知書可證，則該制式子彈三顆及改造子彈一顆，即非屬
    違禁物，故僅就上開扣案之改造手槍一枝及驗餘之制式子彈八顆，依刑法第三十
    八條第一項第一款之規定，併予宣告沒收。
四、至公訴意旨另認：被告甲○○於九十一年四月間起，在台北縣五股鄉○○路○段
    二二一巷二十二弄六號住處及其使用之交通工具上，持有金屬滑套及彈匣等改造
    手槍之主要組成零件，而認被告涉犯槍砲彈藥刀械管制條例第十三條第四項之持
    有槍砲之主要組成零件罪嫌云云。然查，被告於上開時間、地點為警查獲，除扣
    得上開槍枝及子彈外，亦扣得槍枝零件一批乙節，此有扣押物品清單可證，惟經
    送驗結果認：係玩具槍塑膠槍管、金屬滑套、金屬彈簧、金屬彈匣等零件；且係
    遊戲類槍枝所用之滑套、槍管、彈簧、撞針、撞針座等，均不屬於槍砲彈藥刀械
    管制條例所規範之槍枝主要組成零件等情明確，此有上開刑事警察局槍彈鑑定及
    法務部調查局鑑定通知書附卷可證，則公訴人認被告此部份涉嫌持有槍枝之主要
    組成零件罪即有未洽，此外，復查無其他積極證據證明被告確有公訴人所指此部
    份之犯行，惟此部份公訴人於事實欄認係以一持有行為與前揭論罪科刑之持有具
    有殺傷力之改造手槍罪間有想像競合犯關係，屬裁判上一罪，爰不另為無罪之諭
    知，附此敘明。
據上論斷，應依刑事訴訟法第二百九十九條第一項前段，槍砲彈藥刀械管制條例第十
一條第四項，第十二條第四項、刑法第十一條前段、第五十六條、第三百四十九條第
一項、第五十五條、第四十二條第二項、第五十一條第五款、第三十八條第一項第一
款，罰金罰鍰提高標準條例第一條前段、第二條，現行法規所定貨幣單位折算新臺幣
條例第二條，判決如主文。
案經檢察官黃冠運到庭執行職務。
中      華      民      國    九十四      年      一    月      七      日
                              臺灣花蓮地方法院刑事第三庭
                                  審判長法  官    鄭培麗
                                        法  官    陳雅敏
                                        法  官    饒金鳳
右正本證明與原本無異。
如對本判決不服，應於送達後十日內，向本院提出上訴狀。（應抄附繕本）
                                  法院書記官
中      華      民      國    九十四      年      一    月      十      日
附錄本案論罪科刑之法律條文：
槍砲彈藥刀械管制條例第十一條：
未經許可製造、販賣或運輸第四條第一款所稱其他可發射金屬或子彈具有殺傷力之各
式槍砲者，處五年以上有期徒刑，併科新台幣一千萬元以下罰金。
未經許可、轉讓、出租或出借前項所列槍砲者，處三年以上十年以下有期徒刑，併科
新台幣七百萬以下罰金。
意圖供自己或他人犯罪之用，而犯前二項之罪者，處無期徒刑或七年以上有期徒刑，
併科新台幣一千萬元以下罰金。
未經許可無故持有、寄藏或意圖販賣而陳列第一項所列槍砲者，處一年以上七年以下
有期徒刑，併科新台幣七百萬元以下罰金。
第一項至第三項之未遂犯罰之。
槍砲彈藥刀械管制條例第十二條：
未經許可，製造、販賣或運輸子彈者，處一年以上七年以下有期徒刑，併科新台幣五
百萬元以下罰金。
未經許可，轉讓、出租或出借子彈者，處六月以上五年以下有期徒刑，併科新台幣三
百萬元以下罰金。
意圖供自己或他人犯罪之用，而犯前二項之罪，處三年以上十年以下有期徒刑，併科
新台幣七百萬元以下罰金。
未經許可持有、寄藏或意圖販賣而陳列子彈者，處五年以下有期徒刑，併科新台幣三
百萬元以下罰金。
第一項至第三項之未遂犯罰之。
刑法第三百四十九條：
收受贓物者，處三年以下有期徒刑、拘役或五百元以下罰金。
搬運、寄藏、故買贓物或為牙保者，處五年以下有期徒刑、拘役或科或併科一千元以
下罰金。
因贓物變得之財物，以贓物論。
